臺北高等行政法院判決　　　　　　　　　　　　　　九十一年度簡字第一八五號
　　原 　　 告　 甲○○○○.
　　代　表　人 　乙○○
　　被　　　告　 台北市稅捐稽徵處
　　代　表　人 　丙○○處長.
　　訴訟代理人 　丁○○
右當事人間因地價稅事件，原告不服台北市政府中華民國九十年一月十七日府訴字第
八九○九七九一一○一號訴願決定，提起行政訴訟，本院判決如左：
　　　主  文
原告之訴駁回。
訴訟費用由原告負擔。
　　　事  實
緣原告所有坐落台北市○○段○○段三七四地號土地，面積二七一平方公尺，原係供
政黨辦公房屋使用之土地，經被告所屬大安分處依法核准免徵地價稅在案，嗣因原告
於八十七年申請建造執照並拆除系爭房屋，被告所屬大安分處以系爭土地之地價稅減
免原因消滅，遂自次年期（八十八年）恢復徵收地價稅計新台幣（下同）一一八、一
五六元，原告不服，申請復查。經被告以八十九年七月十三日北巿稽法丙字第八九○
七三一七三○○號復查決定：「系爭建物改建後分屋屬申請人使用部分所占土地面積
准予繼續免徵地價稅，其餘復查駁回。」原告就復查駁回部分仍表不服，提起訴願，
遭決定駁回，遂向本院提起行政訴訟，茲摘敘兩造主張之理由意旨如次：
一原告主張之理由略謂：查財政部六十八年六月二十六日台財稅第三四二八七號函釋
  略謂：「合法政黨所有供辦公房屋使用之土地，可依土地賦稅減免規則第十一條第
  一項第六款（現行土地稅減免規則第八條第一項第五款）規定，免徵地價稅。」又
  依財政部六十七年六月三十日台財稅第三四二四八號函釋：「關於自用住宅用地核
  課地價稅及土地增值稅，應如何認定乙案，經本部邀請內政部等有關單位多次研商
　，獲得會商結論如下：‧‧‧三地上房屋拆除改建時：(一)改建前合於自用住宅用地
  ，其在新建房屋尚在施工未領到（現改為核發）使用執照前移轉者，准按特別稅率
  計課土地增值稅‧‧‧。」依該解釋內容知悉關於因地上房屋拆除改建尚未領到使
  用執照而發生土地移轉之情事，其可適用特別稅率計課土地增值稅之土地範圍，係
  以符合依房屋改建前即合於自用住宅用地且新建房屋尚在施工未領到使用執照前為
  認定標準。並無規定須審查該地上房屋拆除改建是否係以合建方式建造然後再進一
  步提前認定該房屋改建完成後分屋使用之土地，作為其移轉時認定自用住宅用地適
  用特別稅率核課增值稅之土地範圍。綜上所述，本件被告以系爭土地與建方訂定合
  建契約為由，提前認定改建完成後分屋使用土地情形恢復課徵地價稅，與上開財政
  部解釋顯然不符，從而原處分、復查決定不利原告部分及訴願決定均請撤銷，以維
  原告之權益等語。
二被告主張之理由略謂：查原告所有坐落台北市○○段○○段三七四地號土地，面積
  為二七一平方公尺原係供政黨辦公房屋使用之土地，前經被告所屬大安分處依法核
  准免徵地價稅在案。嗣因原告於八十七年申請建造執照並拆除改建系爭供政黨辦公
  使用之房屋，被告所屬大安分處以系爭土地地上房屋業已拆除改建，並無供政黨辦
  公使用之情事存在，該分處審認系爭土地原地價稅減免原因業已消滅，而自次年期
  恢復課徵地價稅；再查原告與明恩建設股份有限公司合作興建房屋，依其合建契約
  書所載，原告於改建完成後分屋使用部分之土地面積為五八‧五七平方公尺，占系
  爭土地面積（二七一平方公尺）比率為○‧二一六一，易言之，於此改建期間，原
  告將來可供使用為政黨辦公房屋使用部分之土地占系爭土地面積之比率為○‧二一
  六一，其餘比率之土地係將來供明恩公司分得房屋所使用，並非原告將來可供為政
  黨辦公使用，與土地稅減免規則第八條第一項第五款規定不符，原告主張於此改建
  期間地價稅應全部免除等語，不足採據；本件被告依合建契約書所載原告於改建完
  成後分屋使用部分之土地面積五八‧五七的平方公尺，占系爭土地全部面積（二七
  一平方公尺）○‧二一六一之比率，並參照財政部八十九年四月十三日台財稅○八
  九○四五三○二六號函釋意旨，更正核定改建分屋後非屬原告使用之土地仍維持課
  徵地價稅額之處分，並無不合，應予維持。又原告主張無規定須審查該地上房屋拆
  除改建是否係以合建方式建造然後再進一步提前認定該房屋改建完成後分屋使用之
  土地，作為其移轉時認定自用住宅用地適用特別稅率核課增值稅之土地範圍乙節，
  經查依司法院釋字第二八七號解釋意旨，財政部八十九年四月十三日台財稅第○八
  九○四五三○二六號函釋係闡明土地稅法規之原意，應自法規生效之日起適用。原
  處分依據財政部函釋課徵系爭地價稅，並無違誤，訴願決定予以維持，於法亦無不
  合，請駁回原告之訴等語。
　　　理  由
一本件原分案號為九十年度訴字第二二六六號，經行準備程序查明，原告僅就課徵地
  價稅之九二、六一九元部分起訴涉訟，因行政訴訟法簡易程序之金額經司法院令自
  九十一年一月一日起提高為十萬元，爰改分為「簡」字案件，依簡易訴訟程序繼續
  審理，合先說明。
二按土地稅法第十四條規定：「已規定地價之土地，除依第二十二條規定課徵田賦者
  外，應課徵地價稅。」土地稅減免規則第八條第一項第五款規定：「私有土地減免
  地價稅或田賦之標準如左‧‧‧：五經事業主管機關核准設立之私立醫院、捐血機
  構、社會救濟慈善及其他為促進公眾利益，不以營利為目的，且不以同業、同鄉、
  同學、宗親成員或其他特定之人等為主要受益對象之事業，其本身事業用地全免。
  但為促進公眾利益之事業，經由當地主管稽徵機關報經省（市）主管機關、縣（市
  ）政府核准免徵者外，其餘應以辦妥財團法人登記，或係辦妥登記之財團法人所興
  辦，且其用地為該財團法人所有者為限。」同規則第二十四條第一項規定：「合於
  第七條至第十七條規定申請減免地價稅或田賦者，‧‧‧減免原因消滅，自次年（
  期）恢復徵收。」財政部六十七年六月三十日台財稅第三四二四八號函釋：「主旨
  ：關於自用住宅用地核課地價稅及土地增值稅，應如何認定乙案，應依照會商結論
  辦理。‧‧‧三地上房屋拆除改建時‧‧‧(二)上項土地如在新建房屋已核發使用執
  照移轉者，應按層房屋實際使用情形所占土地面積比例，分別適用特別稅率及一般
  稅率計課土地增值稅。」財政部六十八年六月二十六日台財稅第三四二八七號函釋
  ：「合法政黨所有供辦公房屋使用之土地，可依土地稅減免規則第十一條第一項第
  六款（現行土地稅減免規則第八條第一項第五款）規定，免徵地價稅。」八十年十
  一月二十七日台財稅第八○○七五七三○四號函釋：「主旨：辦妥財團法人或寺廟
  登記之宗教團體所取得為興建寺廟、教堂等之用地，在興建前如何適用土地稅減免
  規則第八條第一項第九款規定免徵地價稅乙案，復如說明二，‧‧‧說明：二辦妥
  財團法人或寺廟登記之宗教團體所取得為興建寺廟、教堂等之用地，在興建前申請
  依土地稅減免規則第八條第一項第九款規定免徵地價稅，應依下列規定辦理：(一)由
  土地所有權人檢附寺廟或教堂興建計畫書及建築管理機關核發之建造執照影本，依
  土地稅減免規則第二十二條規定，向土地所在地主管稽徵機關申請，並依同規則第
  二十四條規定核定減免‧‧‧」又財政部八十九年四月十三日台財稅第○八九○四
  五三○二六號函釋：「財團法人ＸＸ神召會所有坐落貴市○○段○○段一一四、一
  三七地號土地，原依土地稅減免規則第八條第一項第九款規定核准免徵地價稅，嗣
  該會將地上建物拆除與ＸＸ公司合作興建房屋，並於改建完成後，以部分土地作價
  與建方交換建物，其由建方取得土地持分部分，因將來非供教會使用，於改建期間
  應不得免徵地價稅；至依合建契約規定於改建後由該會分屋使用部分，其拆除改建
  期間地價稅准予參照本部八十年十一月二十七日台財稅第八○七五七三○四號函規
  定辦理。」司法院釋字第二八七號解釋：「行政主管機關就行政法規所為之釋示，
  係闡明法規之原意，固應自法規生效之日起有其適用。‧‧‧」查原告所有坐落台
  北市○○段○○段三七四號土地，面積為二七一平方公尺，原係供政黨辦公房屋使
  用之土地，前經被告所屬大安分處依法核准免徵地價稅在案，嗣原告於八十七年申
  請建造執照並拆除改建系爭供政黨辦公之房屋，因原告係與明恩建設股份有限公司
  合作興建房屋，依其合建契約書所載，原告於改建完成後分屋使用部分之土地面積
  為五八‧五七平方公尺，占系爭土地面積（二七一平方公尺）比率為○‧二一六一
  ，換言之，在改建期間，原告將來可供使用為政黨辦公房屋使用部分之土地占系爭
  土地面積之比率為○‧二一六一，其餘比率之土地係將來供明恩建設股份有限公司
  分得房屋所使用，並非原告將來可供使用為政黨辦公房屋使用，與首揭土地稅減免
  規則第八條第一項第五款規定不符，又查上開新建房屋尚在興建中，係屬未領得使
  用執照者，被告依合建契約書所載原告於改建完成後分屋使用部分之土地面積，占
  系爭土地全部面積○‧二一六一之比率，於復查決定時就系爭建物改建後分屋屬原
  告使用部分所占土地面積准予免徵地價稅，其餘面積仍維持原核定地價稅額之處分
  ，揆諸首揭法條規定及財政部函釋意旨，洵無違誤，訴願決定予以維持，亦無不合
  ，原告起訴意旨，難認為有理由，應予駁回。又本件依卷內書狀及準備程序，事證
  已臻明確，爰不經言詞辯論為之，併此敘明。
三據上論結，本件原告之訴為無理由，依行政訴訟法第二百三十六條、第九十八條第
  三項前段，判決如主文。
中　　華　　民　　國　　　九十一　　年　　　二　　　　月　　　八　　　　日
                 　　　　   臺 北 高 等 行 政 法 院  第 二 庭
                                           　　　　  法    官  黃本仁
右為正本係照原本作成。
本件以訴訟事件所涉及之法律見解具有原則性者為限，始得於本判決送達後二十日內
向本院提出上訴狀（須按他造人數附繕本），並經最高行政法院許可後方得上訴。
中　　華　　民　　國　　　九十一　　年　　　二　　　　月　　　八　　　　日
       　　　　　　　　　　　　　　　　　　　　　　　書 記 官　姚國華
